最高法院刑事判決　　　　　　九十四年度台上字第一七九六號
　　上　訴　人　甲○○
　　　　　　　　　　　　巷18.
　　　　　　　　　　　　（另案在台灣台南監獄執行）
上列上訴人因違反毒品危害防制條例案件，不服台灣高等法院台
南分院中華民國九十四年一月十八日第二審判決（九十三年度上
訴字第九六八號，起訴案號：台灣台南地方法院檢察署九十二年
度營偵字第一八二號、九十二年度偵字第四九六六號），提起上
訴，本院判決如下：
    主  文
原判決撤銷，發回台灣高等法院台南分院。
    理  由
本件原判決認定上訴人甲○○與已判刑確定之施東良共同基於意
圖販賣第一級毒品海洛因營利之概括犯意，自民國九十二年一月
二十一日起至同年月二十八日止，先由施東良與購毒者聯絡交易
時間、地點及數量後，再由上訴人攜帶施東良成交之毒品海洛因
前往約定地點交易，交付毒品給購買者，並代為收取販毒所得之
款項每次新台幣（下同）一千元，再收取販賣毒品價金交與施東
良，上訴人每次為施東良遞送毒品予購毒者，施東良則交付少量
毒品海洛因供上訴人施用，施東良及上訴人即以此方式共同連續
販賣第一級毒品海洛因與鄭安妮三次及其他不特定人共約十次。
嗣因台南縣新營憲兵隊獲得鄭安妮施用毒品之線報，遂會同台南
縣警察局白河分局，於九十二年一月二十八日下午一時許，持搜
索票搜索鄭安妮位於台南市○區○○路住處，經鄭安妮告知警方
毒品係向施東良購買，警方即要求鄭安妮以電話佯稱欲向施東良
購買毒品，並立即分成二組警力，一組前往交易地點埋伏，另一
組則帶同鄭安妮至台南市○○○街十號五樓施東良租住處附近埋
伏。於當日下午二時二十分許，警員見上訴人自施東良前開租處
大門出來，經鄭安妮指認上訴人係代施東良交易毒品之人後，警
員隨即上前逮捕上訴人，再上樓至施東良租屋處，經施東良及其
同居女友蔡佩珊同意後搜索前開租處，並扣得海洛因一包（淨重
一．五公克，含袋重二．一九公克）、施東良所有供販賣毒品所
用之電子秤一台及未使用過之夾鍊袋一大包（起訴書誤載為已使
用過之夾鍊袋四十一個），而查獲上情等情。因而維持第一審關
於論處上訴人共同連續販賣第一級毒品罪刑部分之判決，駁回上
訴人在第二審之上訴，固非無見。
惟查：(一)、被告或共犯之自白，不得作為有罪判決之唯一證據，
仍應調查其他必要之證據，以察其是否與事實相符，刑事訴訟法
第一百五十六條第二項定有明文。原審認定上訴人有代施東良送
海洛因予鄭安妮以外之「其他不特定購買者」，並代為收取販賣
海洛因之價款，再交與施東良之共同販賣第一級毒品犯行，僅以
上訴人於警詢、偵查及第一審訊問時之自白，暨共犯施東良於第
一審訊問時之自白，為其唯一證據，而未調查有無其他證據足以
證明其自白確與事實相符，難謂適法。(二)、有罪之判決書，須將
法院依職權認定之犯罪事實，翔記於事實欄，然後於理由內逐一
說明其憑以認定之證據，使事實與理由兩相一致，始稱適法；倘
若理由說明與事實記載不相符合，即屬判決理由矛盾，其判決當
然為違背法令。原判決事實欄記載上訴人共同販賣鄭安妮海洛因
之次數為三次，連同共同販賣其他不特定人之次數共為十次，每
次價金為一千元，但其中九十二年一月二十八日販賣鄭安妮海洛
因，乃鄭安妮依警方之要求佯稱要購買，尚未交付即為警查獲等
情。依此事實，上訴人共同販賣海洛因，所收取之價款為九千元
，乃原判決理由欄四竟認上訴人共同販賣毒品所得為一萬元，而
諭知沒收一萬元，其事實記載與理由說明不相符合，顯有判決理
由矛盾之違誤。(三)、依原判決事實欄所載，查扣之海洛因一包係
在施東良之租住處所查獲，並非在上訴人之身上查獲，上訴人於
原審又否認案發當日有共同販賣毒品犯行，則究竟有無確實證據
足以證明上訴人當時外出係欲為販賣海洛因予鄭安妮犯行，原審
未詳查釐清，即僅以當時鄭安妮向警員指稱上訴人曾交付毒品予
伊及曾向伊收取毒品之價款，認定案發當日上訴人有共同販賣海
洛因犯行，亦有未合。上訴意旨指摘原判決違法，尚非全無理由
，應認有發回更審之原因。
據上論結，應依刑事訴訟法第三百九十七條、第四百零一條，判
決如主文。
中　　華　　民　　國　九十四　年　　四　　月　十四　　日
                      最高法院刑事第十庭
                          審判長法官  陳　正　庸
                                法官  賴　忠　星
                                法官  王　居　財
                                法官  林　開　任
                                法官  林　立　華
      本件正本證明與原本無異
                                      書  記  官
中　　華　　民　　國　九十四　年　　四　　月　十九　　日
                                                    Ｒ
